【裁判字號】    91,婚,997
【裁判日期】    920324
【裁判案由】    離婚
【裁判全文】
臺灣臺南地方法院家事判決                          九十一年度婚字第九九七號
    原告  乙○○
    被告  甲○○
右當事人間請求離婚事件，本院判決如左：
    主    文
原告之訴駁回。
訴訟費用由原告負擔。
    事    實
甲、原告方面：
  一、聲明：求為判決原告與被告離婚，訴訟費用由被告負擔。
  二、陳述：兩造係夫妻關係，杜旻珊為兩造女兒，婚後兩造與被告之父母同住，備
            受被告及其雙親之冷漠對待。自結婚後，夫家都不讓原告回娘家，原告
            有時一個月回娘家不到一次。於民國九十一年八月二十日兩造發生爭執
            後，原告於翌日向被告母親林罔表示欲帶女兒回娘家，惟林罔卻反
            對原告帶女兒回家，稱：要回去大人回去，小孩不可以帶回去等語。原
            告不理會被告母親之阻止，仍開始整理行李，林罔即叫被告父親杜進
            寶上來，而杜進寶一上來即用暴力強奪杜旻珊，原告抵抗，杜進寶就將
            原告推倒在床上並拉原告頭髮，此時，林罔便將杜旻珊搶走，待原告
            欲再將杜旻珊抱回時，杜進寶就抓住原告頭髮一直打原告頭部，並恐嚇
            稱：你再搶小孩就打你等語，惟原告仍奮力將杜旻珊搶回，嗣被告父母
            就至樓下打電話叫被告回家，而等原告整理行李完畢到樓下，被告二話
            不說便用手勒住原告脖子不放，林罔則用力搶走小孩，原告沒辦法，
            只好行李獨自回娘家等情，爰依民法第一千零五十二條第一項第三款、
            第四款及同條第二項，請求與被告離婚。
  三、證據：提出戶籍謄本一份、診斷證明書二紙、家庭暴力案件調查紀錄表一份、
            民事通常保護令一份為證。
乙、被告方面：
  一、聲明：求為判決駁回原告之訴，訴訟費用由原告負擔。
  二、陳述：原告每個星期六都要求被告帶她回去還要過夜，但被告要工作沒有辦法
            常帶她回娘家，且原告一直吵著要被告搬出去住，不願和被告父母住，
            原告回娘家都會自己跑出去玩且會帶煙回來抽，兩造為了原告抽煙的事
            情經常吵架，後來被告不讓原告回娘家，便吵的更厲害。另外，原告經
            常離家，九十一年八月二十一日當天，只是為了小孩的事情與原告起爭
            執，並未打原告等語，故原告請求離婚並無理由。
    理    由
一、原告起訴主張：兩造係夫妻關係，育有一女杜旻珊，婚後兩造與被告父母同住，
    備受被告及其雙親之冷漠對待，且因夫家不讓原告回娘家，因此，原告有時一個
    月回娘家之次數不到一次。於九十一年八月二十一日原告欲攜女回娘家，被告母
    親林罔因前晚兩造曾發生爭執乃反對之，進而發生衝突，林罔隨即叫被告父
    親杜進寶上樓強奪杜旻珊，杜進寶乃將原告推倒在床上並拉扯原告頭髮，被告父
    母見原告仍奮力扺抗欲奪回杜旻珊，即下樓打電話要被告回家，豈知被告回家後
    ，便勒住原告脖子，林罔即將杜旻珊抱走等情。被告則以：原告婚後每個星期
    六都要求被告帶她回去還要過夜，但被告要工作沒有辦法常帶她回娘家，且原告
    一直吵著要被告搬出去住，不願和被告父母住，原告回娘家都會自己跑出去玩且
    會帶煙回來抽，兩造為了原告抽煙的事情經常吵架，後來被告不讓原告回娘家，
    便吵的更厲害。另外，原告經常離家，九十一年八月二十一日當天，只是為了小
    孩的事情與原告起爭執，並未打原告等語，資為抗辯。
二、原告主張兩造係夫妻關係，育有一女杜旻珊，婚後兩造與被告父母同住等情，業
    據提出戶籍謄本一份為證，且為被告所不爭執，堪信為真實。
三、按不堪同居之虐待者，係指予以身體上或精神上不可忍受之痛苦，致不堪繼續同
    居者而言，如非客觀上已達於此程度，不容夫妻之一方，以主觀之見解，任意請
    求與他方離婚（最高法院三十四年上字第三九六八號判例意旨參照）；又夫妻間
    偶而失和毆打，他方縱令受有微傷，究難指為不堪同居之虐待，被毆打之一方，
    不得據以請求離婚（最高法院廿四年度上字第二五一九號判例參照）；再夫妻之
    一方受他方不堪同居之虐待，固得請求離婚，惟請求離婚之原告對於此項虐待事
    實，除依法律規定無庸舉證外，應負舉證責任。至法院是否行使民事訴訟法第二
    百八十八條所定調查證據之職權，應依法院自由意思決定之（最高法院三十四年
    上字第三九六八號及三十七年上字第六八八二號判例分別參照）。本件原告主張
    ，婚後與被告及被告父母同住，備受冷漠對待及婚後被告不讓原告回娘家，於九
    十一年八月二十一日，原告欲攜女杜旻珊回娘家，被告母親林罔因前晚兩造曾
    發生爭執乃反對之，進而發生衝突，林罔隨即叫被告父親杜進寶上樓強奪杜旻
    珊，杜進寶乃將原告推倒在床上並拉扯原告頭髮，被告父母見原告仍奮力扺抗欲
    奪回杜旻珊，即下樓打電話要被告回家，豈知被告回家後，便勒住原告脖子，林
    罔即將杜旻珊抱走，甚而被告父母不讓原告接聽娘家之電話等情，固據提出高
    新醫院九十一年八月二十日診斷證明書、長庚紀念醫院九十一年八月二十一日診
    斷證明書及臺灣高雄地方法院九十一年家護字第一一二三號民事通常保護令各一
    份為證，惟為被告及被告父母所否認，經查：
（一）證人即當天在場之陳文士到庭結證稱：「當天是為了爭執小孩的事情，拉扯得
      很激烈，我有見到他爸爸（杜進寶）拉原告的頭髮，原告可能有撞到頭，但是
      被告父親並未出手打原告，後來被告趕回來後，也有和原告為了小孩的事拉扯
      ，但是並未看到被告有出手打原告。」、「被告回來後為了要阻止原告離開有
      直接勒住原告的脖子」等語（見九十二年三月十日言詞辯論筆錄），足認當天
      被告及被告父母為阻止原告攜女返回娘家，確有拉扯原告頭髮及勒住原告脖子
      之情事。被告及被告父親此等暴力舉措固屬非是，然原告並未能就被告及被告
      父母有何慣性毆打，已逾越夫妻通常所能忍受之程度乙節，提出任何實據以資
      證明，是揆諸首揭判例意旨，尚難以此單一事件，遽認原告受被告或被告父母
      不堪同居之虐待。
（二）又原告主張婚後被告不讓其回娘家一節，雖與被告到庭供述：「一開始結婚時
      ，我大約一、二個星期即帶她回去一次，我不願意她回娘家的原因是因為她都
      會帶煙回來抽，房間內都會有煙味，回到娘家她都會自己跑出去玩，我都是在
      她娘家看電視，有一次小孩生病住院，她也偷抽煙還被我媽媽抓到，我們為了
      抽煙的事情經常吵架，後來我就不讓原告回娘家，但吵的厲害。」等語（見九
      十二年三月十日言詞辯論筆錄），大致相符。惟原告既不爭執被告於結婚之初
      經常帶其回娘家及抽煙情事，堪信被告此部分抗辯為真實。按夫妻在另組家庭
      之後，基於親子至親，夫妻與夫家及娘家之關係，固仍應維持良好並時常聯繫
      ，但次數與方式，應彼此溝通，並以維持婚姻和諧為要。兩造既對原告回娘家
      之次數、方式及是否帶子女回娘家有不同意見，自應本於維持婚姻和諧之前題
      溝通出兩造均可同意之方式，是本件原告主張應依其方式或被告逕反對原告回
      娘家，固均不妥，惟被告既未限制原告之人身自由，原告亦非不能自行回娘家
      ，縱雙方因此而發生爭吵，亦係因夫妻間溝通不良，核與原告受被告單方面嚴
      重之指責不同，衡情尚不足構成精神上之虐待。
（三）至有關被告父母不讓原告接聽娘家電話一事，雖據證人即原告母親黃張秋梅到
      庭證稱：「我常打電話過去要找原告，但每次都是被告的母親接的，但她都不
      讓我女兒接電話，不得已我女兒才去申請手機每天都打電話給我，．．．」等
      語（見九十二年三月十日言詞辯論筆錄）明確，然為被告母親林罔所否認，
      ，並以「原告的媽媽經常很晚打電話來，並且都談很久，有時候原告在睡覺，
      我就告訴原告的母親說她在睡覺，她姐姐打電話來我都有叫她來聽，她姐姐與
      我很有話說。」等語（見九十二年三月十日言詞辯論筆錄）置辯，而依上開證
      人林罔之證詞，確有於原告睡覺時，未叫醒原告接聽娘家電話之情，是被告
      母親於接到原告娘家電話，未詢問原告是否接聽，固非所宜，然原告母親或原
      告間之通訊、連繫管道並未因此而中斷，且可於其他時間再行聯絡，當不致造
      成原告母女間之隔絕，原告執此認有不堪同居虐待之情，尚屬無據。
（四）綜上，兩造間雖常因被告不讓其回娘家等細故茲生爭執，且於九十一年八月二
      十日，被告及被告父母為阻止原告攜女返回娘家，而有拉扯原告頭髮及勒住原
      告脖子之情形，然其係因偶而失和發生之肢體衝突，尚非慣行毆打，自難謂客
      觀上已達於不堪同居之程度，原告依民法第一千零五十二條第一項第三款、第
      四款之事由，請求離婚，於法即有未合，自難准許。
四、次按婚姻乃一男一女之兩性結合，以組織家庭，共同生活為目的。故有足以破壞
    共同生活或難以維持共同生活之情事發生，允宜許其離婚以消滅婚姻關係。七十
    四年六月三日修正公布之民法親屬編，就裁判離婚之原因，為應實際需要，參考
    各國立法例，增設民法第一千零五十二條第二項，明定有同條第一項以外重大事
    由，難以維持婚姻者，亦得請求離婚。是對於家庭生活之美滿幸福，有妨礙之情
    形，即認其與此之所謂難以維持婚姻之重大事由相當；又按民法親屬編於七十四
    年修正後，於第一千零五十二條增列第二項離婚事由之概括規定，其目的在使夫
    妻請求裁判離婚之事由較富彈性。是夫妻間發生足以使婚姻難以維持之重大事由
    者，雖不符合該條第一項所列各款情形，亦無不准依該法條第二項訴請離婚（最
    高法院七十九年度台上字第一０四０號判決及最高法院八十六年三月四日八十六
    年度第二次民事庭會議決議參照）。所謂難以維持婚姻之重大事由，即謂該事由
    已足妨害婚姻互愛、互信、互諒之基礎，致婚姻生破綻而無回復之希望，在客觀
    上已達於任何人處於同一境況，均將無意維持婚姻之程度始足當之。查本件原告
    主張兩造自結婚後，屢因抽煙、回娘家等事發生爭吵，於九十一年八月二十日，
    被告及被告父母為阻止原告攜女返回娘家之事，更發生肢體衝突，因認兩造有不
    能維持婚姻之重大事由云云。然查本件兩造於婚姻生活中，雖動輒因細故而發生
    齟齬，惟夫妻本為兩個不同個體，在不同環境下成長、學習，對事務之看法本難
    完全一致。因此，夫妻間因個性、思想等差異，溝通不良，而起勃谿，本為大多
    數夫妻都可能發生之事，是斯時，當求彼此互相溝通、忍讓，即可達成家庭和諧
    。縱令於九十一年八月二十日當天，兩造曾發生較激烈之肢體衝突，惟究非兩造
    婚姻關係之常態，且原告於本院最後言詞辯論期日審理時，仍陳稱：「我要求被
    告能和我一起搬出去住，我們之間的問題較單純好解決。」等語（見本院九十二
    年三月十日言詞辯論期日），顯見原告對兩人之婚姻關係，並非全然不抱希望，
    而觀之被告亦表示反對離婚之意思，是兩造間之愛情基礎應尚未動搖，只要雙方
    能本諸互信、互愛、互諒之基礎，設法進行理性溝通，仍有謀求重新共營美滿夫
    妻生活之機會。綜上，原告主張被告不願其抽煙、回娘家及九十一年八月二十日
    之肢體衝突，實均肇因於兩造生活細節未能配合而累積所致，仍難認屬已達難以
    維持婚姻程度之「重大事由」，是揆諸前開說明，自不宜率准以此為由訴請離婚
    ，故原告此部分主張，亦無可採。從而，原告主張依民法第一千零五十二條第二
    項之規定，請求與被告離婚，為無理由，應予駁回。
五、據上論結，本件原告之訴為無理由，依民事訴訟法第七十八條，判決如主文。
中      華      民      國    九  十  二    年    三    月  二  十  四  日
                                  臺灣臺南地方法院家事法庭
~B法      官  王  獻  楠
右為正本係照原本作成。
如對本判決上訴，須於判決送達後二十日內向本院提出上訴狀。
中      華      民      國    九  十  二    年    三    月  二  十  四  日
~B法院書記官  蘇  玲  錦


司法院資訊處製作；財團法人民間司法改革基金會備份。
